臺灣高等法院交通事件裁定　　　　　　　　　　　　　九十三年度交抗字第九四號
　　抗　告　人
　　即受處分人　甲○○
右抗告人因違反道路交通管理處罰條例案件，不服臺灣士林地方法院中華民國九十二
年十二月二十九日裁定（九十二年度交聲字第九八四號），提起抗告，本院裁定如左
：
    主  文
抗告駁回。
    理  由
一、按汽車駕駛人飲用酒類或其他類似物後其吐氣所含酒精濃度超過每公升０．二五
    毫克或血液中酒精濃度超過百分之０‧０五以上者，不得駕車（包括機器腳踏車
    ），道路交通安全規則第二條第一項第一款、第一百十四條第二款分別定有明文
    。次按道路交通管理處罰條例第三十五條第一項第一款規定：汽車駕駛人，駕駛
    汽車經測試檢定酒精濃度超過規定標準者，處新臺幣（下同）一萬五千元以上六
    萬元以下罰鍰，並當場禁止其駕駛及吊扣其駕駛執照一年。該條例第三十五條第
    三項前段復規定：汽車駕駛人拒絕接受第一項測試之檢定者，處六萬元罰鍰，並
    吊銷其駕駛執照。同條例第六十七條第二項則規定：汽車駕駛人，曾依第三十五
    條第三項前段之規定吊銷駕駛執照者，三年內不得考領駕駛執照。
二、原處分機關臺北市交通事件裁決所九十二年九月三十日北市裁三字第裁二二─Ａ
    ＢＷ九六０八六六號違反道路交通管理事件裁決書以抗告人即受處分人甲○○於
    民國九十二年八月二十九日凌晨一時十五分，騎乘車號ＯＢＭ─０五九號重型機
    車，在臺北市南港成美橋下，經警攔停舉發其拒絕酒精濃度測試之檢定，爰依道
    路交通管理處罰條例第三十五條第三項暨同條例第六十七條第二項規定，處罰鍰
    六萬元，並吊銷其駕駛執照，三年內禁考。受處分人不服聲明異議，原審以異議
    無理由，裁定駁回。
三、抗告意旨略以：伊承認酒後駕車，惟並沒有拒絕酒測，也沒有拒簽罰單，實因測
    試器非常難吹，伊使用均不得要領，應是當場之酒精測試器故障或狀態不正常之
    故，是原審審理時員警之證詞尚非無疑，請撤銷原裁定云云。
四、經查：
  (一)按違反道路交通管理事件統一裁罰標準及處理細則第十一條第一項第一款規定：
    「行為人有本條例（指道路交通管理處罰條例）之情形者，應填製舉發違反道路
    交通管理事件通知單‧‧‧被查獲之駕駛人或行為人為受處分人時，應將該通知
    單填記後交付該行為人簽名或蓋章收受之；拒絕簽章者，並記明其事由，視為已
    收受‧‧‧」。查抗告人即受處分人甲○○經舉發員警告知違規舉發之事實而拒
    絕簽收舉發通知單，業據證人即舉發本件違規之臺北市政府警察局南港分局交通
    分隊警員戴四國於原審審理時證述明確，並有臺北市政府警察局舉發違反道路交
    通管理事件通知單影本一紙附卷可稽（見原審卷第七頁），是抗告人已知悉被舉
    發之事實，該舉發通知應已生送達之效力，自無庸另行寄發舉發通知單，此合先
    敘明。
  (二)抗告人有酒後駕車之行為，迭經抗告人於原審審理及抗告意旨中坦承不諱。查抗
    告人騎乘車牌號碼ＯＢＭ—０五九號重型機車，於九十二年八月二十九日凌晨一
    時十五分許，行經臺北市南港區成美橋下，為臺北市政府警察局南港分局交通分
    隊員警檢測抗告人呼氣所含酒精濃度，因抗告人「拒絕酒精濃度測試之檢定」，
    爰依道路交通管理處罰條例第三十五條第三項前段暨同條例第六十七條第二項規
    定，處罰鍰六萬元，並吊銷駕駛執照，三年內禁考之事實，業據證人即舉發員警
    戴四國於原審審理時證稱：伊擔任取締交通違規勤務前後共十年，舉發酒後駕車
    測試酒精濃度的次數非常頻繁，對於測試器的操作非常熟練，「（一般測試器上
    沒有出現數據有哪些原因？）吹氣中斷，沒有持續三到五秒，或是完全沒有吐氣
    ，機器就不會有反應」、「（你們在測試之前，是否有教受測人如何吹氣？）有
    ，我們會教，我們會叫受測人嘴巴含住吹管，吹氣三至五秒，直到機器出現一短
    聲，表示機器已經有測到」、「（是否可能受測人依你們指示吹，但是機器沒有
    反應的情形？）不可能，即使受測人沒有喝酒，機器也還是會有反應」、「（一
    般駕駛人很用力吹，吹很多次，但是機器沒有反應，是否有過這種情形？）不可
    能」、「當天我們是在專案勤務，在南港成美橋下臨檢，由分隊長、我和一位同
    事三人執勤，當時是我攔下，攔下時我有聞到酒味，我問他有無喝酒，他說有，
    我就請受處分人到分隊長旁邊實施酒測，第一次是由分隊長實施酒測，分隊長有
    告知權利及操作方式，剛開始受處分人有配合，但是他只有嘴巴含著吹管，但是
    沒有吐氣，因為如果有吹氣的話，部分機器會接收，其他的會從另外的小孔排出
    來，我們只要手觸碰小孔就會知道受測人是否有吹氣。分隊長測試三次，抗告人
    都是口含吹管沒有吹氣，第四次是我實施測試，我們有告知他道路交通管理處罰
    條例相關的處罰，如果他不配合吹氣會違反第三十五條第一項第二款（按，應為
    第三十五條第三項前段之誤），第四次我實施時，我問他是否要配合，他說他都
    有吹，我示範之後，請受處分人照做，但是受處分人還是沒有吐氣，因為我手有
    碰觸小孔，所以我知道他沒有吐氣，我們就告訴他我們要依法告發」、「（當時
    舉發單是否有當場開？）有。但是受處分人拒簽」等情綦詳（參原審卷第二十頁
    至第二五頁），並有臺北市政府警察局舉發違反道路交通管理事件通知單（違規
    事實欄記載：「當事人嘴含吹管未吐氣拒絕酒精測試達三次，並棄證照、
    離去」）、酒精測試表（記載：「拒簽」）各一紙在卷足憑（見原審卷第七頁）
    ，是證人即舉發員警戴四國已明確指證抗告人確有酒後駕車並拒絕酒精濃度測試
    檢定之違反道路交通管理處罰條例之行為。
  (三)查證人戴四國擔任警員執行酒測勤務，與抗告人素昧平生，並無怨隙，衡情應無
    構詞誣陷之必要，且於告知偽證重罰後，以具結擔保其供述之真實性並在負擔偽
    證罪之心理處罰狀態下作證，依其到庭所陳述之經過並無違反經驗或論理法則之
    情形，且於本件卷存證據資料內並無任何積極證據足以證明證人所述虛偽，亦無
    足可顯信證人陳述不可採之品行證據或前科證據存在，其證言自堪採信。又交通
    警察製單舉發違反道路交通管理處罰條例所列之違規事實，本質上為行政處分，
    係公務員基於職務上之權力，依法就特定之具體事件所為之具公法上效果之單方
    面行政行為，基於公務員為公法上行為具有公信力之原則，該行政行為當可被推
    定為真正，其據以依法處分之事實認定亦為正確無誤。另系爭酒精測試器，編號
    為四二五九，為第四代記憶式微電腦酒精測定器，於九十二年五月二十七日甫校
    正檢驗完畢，此有臺北市政府警察局南港分局交通分隊檢送之維保紀錄一份附卷
    可按（見原審卷第二九頁），參之證人即舉發員警戴四國於原審審理時證稱：「
    （對於受處分人實施酒測之測試器，於案發前後是否有故障的情形？）都沒有」
    等語（見原審卷第二四頁），顯見本件亦可排除機器故障或不正常之情形。按道
    路交通管理處罰條例第三十五條第一項、第三項前段其立法理由在於規範嚴重危
    害交通安全之行為，便利測試檢定作業之及時順利實施，取得客觀正確之判測結
    果，進而防免可能產生之交通事故，故汽車駕駛人遇有警員測試檢定，即應配合
    受檢，不得以任何理由拒絕或拖延，否則即屬違反上開條項之規定。故本件值勤
    員警執行酒測程序，既合乎法令規定，且酒精測試器又無任何故障情事，抗告人
    自不得拒絕或以不吹氣方式拖延酒測，其既於警員告知酒測應注意事項後，四度
    以嘴含吹管，卻未用力吹氣，反而故意未吐氣，顯然係拒絕酒測甚明，其違規事
    實洵堪認定。
五、本件事證明確，抗告人辯稱未拒絕酒測、未拒簽罰單，證人所言與事實不符云云
    ，並不足採。原審依首揭法條規定，認原處分機關裁處受處分人罰鍰新臺幣六萬
    元、吊銷駕駛執照並三年內禁考尚無違誤，而駁回受處分人異議之聲明，經核並
    無不合。抗告意旨仍執前詞，指摘原裁定不當，為無理由，應予駁回。
據上論斷，應依道路交通管理處罰條例第八十九條，道路交通案件處理辦法第二十六
條，刑事訴訟法第四百十二條，裁定如主文。
中　　　華　　　民　　　國　　九十三　　年　　　二　　　月　　　十　　　日
                              臺灣高等法院交通法庭
                                  審判長法  官  葉　騰　瑞
                                        法  官  莊　明　彰
                                        法  官  江　國　華
右正本證明與原本無異。
不得再抗告。
                                        書記官  陳　秋　萍
中　　　華　　　民　　　國　　九十三　　年　　　二　　　月　　 十二 　　日
